臺灣橋頭地方法院民事裁定
110年度消債更字第71號
聲　請　人　
即債務人　　李雅婷　000000000000000000000000000000000000
00000000000000000000000000000000000000000000000000
代  理  人　李淑妃  法扶律師
上列當事人因消費者債務清理事件聲請更生，本院裁定如下：
    主  文
聲請人李雅婷自民國一百一十年九月十四日下午四時起開始更生
程序。
命司法事務官進行本件更生程序。
    理  由
一、聲請意旨略以：聲請人即債務人李雅婷前向金融機構辦理信
    用貸款、信用卡契約等，致積欠無擔保債務計新臺幣（下同
    ）688,511元，因無法清償債務，乃於民國110年1月間向本
    院聲請前置調解，因無法負擔債權人所提還款方案而於同年
    3月4日調解不成立，因聲請人有不能清償債務或有不能清償
    之虞，復未經法院裁定開始清算程序或宣告破產，爰依法聲
    請准予裁定更生等語。
二、按「債務人不能清償債務或有不能清償之虞者，得依本條例
    所定更生或清算程序，清理其債務。」消費者債務清理條例
    （下稱消債條例）第3條定有明文。衡以消費者與金融機構
    間債之關係之發生，係依契約自由原則及相互間之信賴為基
    礎，此為社會經濟活動得以維繫及發展之重要支柱，債務人
    經濟窘迫，固不應任其自生自滅，債權人一方之利益，仍不
    能因之摒棄不顧。是債務人於協商程序中，自應本於個人實
    際財產及收支狀況，依最大誠信原則，商討解決方案。如終
    究不能成立協商，於聲請更生或清算時，法院審酌上開條文
    所謂「不能清償或有不能清償之虞」，自宜綜衡債務人全部
    收支、信用及財產狀況，評估是否因負擔債務，而不能維持
    最基本之生活條件；所陳報之各項花費，是否確屬必要性之
    支出；如曾有協商方案，其條件是否已無法兼顧個人生活之
    基本需求等情，為其判斷之準據。
三、經查：
  ㈠聲請人前向各金融機構辦理信用貸款、信用卡契約等，致現
    積欠無擔保債務至少688,511元，前即因無法清償債務，而
    於110年1月間向本院聲請前置調解，因無法負擔債權人所提
    還款方案而於110年3月4日調解不成立等情，有110年1月7日
    前置調解聲請狀所附債權人清冊、財團法人金融聯合徵信中
    心前置協商專用債權人清冊、信用報告、調解筆錄等件在卷
    可稽，堪信為真實。
  ㈡聲請人現為消防器材電銷人員，自陳每月薪資18,000元，而
    其名下僅三商美邦人壽保險解約金8,823元，另有對前配偶
    之代墊扶養費及借款債權，惟經執行無著發給債權憑證，10
    7、108年度皆未有申報所得，現未投保勞工保險，惟每月領
    有低收入戶補助11,962元等情，有財產及收入狀況說明書、
    勞工保險被保險人投保資料表、綜合所得稅各類所得資料清
    單暨國稅局財產歸屬資料清單、收入切結書、本院108年6月
    17日108年度司執字第29265號債權憑證、110年5月17日陳報
    狀所附領取補助之存摺內頁、三商美邦人壽保險股份有限公
    司110年7月6日三法字第00941號函附卷可稽。則查無聲請人
    有其他收入來源，佐以聲請人未有所得紀錄，亦未投保勞工
    保險，則以聲請人主張之收入來源，應全非虛罔，是以其自
    陳每月薪資18,000元加計低收入戶補助11,962元後，共29,9
    62元作為核算其現在償債能力之基礎，應能反映真實收入狀
    況。
  ㈢至支出部分，聲請人主張扶養2名未成年子女，每月支出扶養
    費8,600元。按直系血親相互間，互負扶養之義務，民法第1
    114條第1款定有明文。查聲請人與前配偶育有2名未成年子
    女分別為96年、98年生，未有申報所得及財產等情，有戶籍
    謄本、綜合所得稅各類所得資料清單暨國稅局財產歸屬資料
    清單等附卷可證。扶養費用部分，依消債條例第64條之2第1
    、2項，並參照民法第1118、1119條規定，其負扶養義務之
    程度，亦應考量其目前身負債務之窘境，所負擔之扶養義務
    能力，自非比一般，在無其他更為詳實之資料可供佐證之情
    形下，故本院認定以110年度高雄市最低生活費標準之1.2倍
    16,009元為標準，則與前配偶分擔2名子女扶養費後，聲請
    人每月應支出之子女扶養費應以16,009元為度（計算式：16
    ,009×2÷2＝16,009），聲請人就此主張支出子女扶養費8,600
    元，應屬可採。至聲請人個人日常生活必要費用部分，審酌
    聲請人負債之現況，基於社會經濟活動之互賴及誠信，該日
    常生活所需費用，自應節制開支，不得有超越一般人最低生
    活標準之享受，否則反失衡平，本院依消債條例第64條之2
    第1項，參酌衛福部社會司所公告歷年最低生活費標準，110
    年度高雄市最低生活費標準13,341元之1.2倍為16,009元，
    則聲請人每月最低生活費除有特殊情形並有證據證明者外，
    自宜以此為度，始得認係必要支出。然聲請人主張每月個人
    必要生活費為22,500元，已高於上開標準16,009元，其中11
    ,500元為房屋租金，然聲請人既與受扶養子女同住，部分房
    屋租金應屬扶養費範疇，非個人必要生活支出，且聲請人尚
    領有租屋補助3,200元，則本院認應以上開標準16,009元列
    計為聲請人全部必要生活費，較為可採。
  ㈣綜上所述，以聲請人現每月之收入29,962元為其償債能力基
    準，扣除其每月個人必要生活費16,009元、扶養費8,600元
    後僅餘5,353元，而聲請人目前負債總額為688,511元，扣除
    保險解約金8,823元後，債務餘額為679,688元，以上開餘額
    按月攤還結果，約10年餘期間始能清償完畢，堪認聲請人確
    有不能清償債務或有不能清償之虞之情事。從而，聲請人主
    張已不能清償債務，聲請本院准予更生，依所舉事證及本院
    調查結果，即無不合。
四、末按「法院開始更生程序之裁定，應載明其年、月、日、時
    ，並即時發生效力。」、「法院裁定開始更生或清算程序後
    ，得命司法事務官進行更生或清算程序，必要時得選任律師
    、會計師或其他適當之自然人或法人一人為監督人或管理人
    。」消費者債務清理條例第45條第1 項、第16條第1 項分別
    定有明文。本件聲請人其目前收入及財產狀況，不能履行債
    務，依聲請人其目前收入及財產狀況，未償之債務亦屬不能
    清償，有如上述。此外，復查無聲請人有消費者債務清理條
    例第46條各款所定駁回更生聲請等事由，從而，聲請人聲請
    更生，洵屬有據，應予准許，爰命司法事務官進行本件更生
    程序。
五、依消費者債務清理條例第11條第1 項、第45條第1 項、第16
    條第1 項，裁定如主文。
中　　華　　民　　國　　110 　年　　9 　　月　　14　　日
              　　        民事庭　法　官　薛博仁
以上正本係照原本作成。
本裁定已於110年9月14日下午4時公告。
本裁定不得抗告。
中　　華　　民　　國　　110 　年　　9 　　月　　14　　日
  　                              書記官　郭南宏